【裁判字號】    92,交上易,1044
【裁判日期】    921224
【裁判案由】    過失傷害
【裁判全文】
臺灣高等法院臺中分院刑事判決                九十二年度交上易字第一四四號
    上  訴  人
    即  被  告  乙○○
    選任辯護人  張績寶
                張繼準
右上訴人因過失傷害案件，不服臺灣彰化地方法院九十二年度交易字第四二號中華民
國九十二年五月五日第一審判決（起訴案號：臺灣彰化地方法院檢察署九十一年度偵
字第八三九四號），提起上訴，本院判決如左：
      主  文
上訴駁回。
乙○○緩刑參年。
      事  實
一、乙○○於民國（下同）九十一年一月十四日二十時四十分許，駕駛車牌號碼ＫＳ
    Ｗ－一四一號機車，沿彰化縣秀水鄉市區○○街由北往南方向行駛，途經該處與
    村西巷口處時，其原應遵守當地速限為每小時四十公里之規定，且機車行進中駕
    駛人應隨時注意車前狀況，隨時採取必要安全措施，而依當時情形天候晴、直路
    、路面乾燥、無缺陷、無障礙物，並無不能注意之情事，竟疏於注意及此，而以
    時速約四十五公里之速度超速行駛，適有丁○○○同向在前步行至該路口，乙○○因超速見狀煞避不及，致由後撞擊丁○○○，乙○○之機車因之倒地，至於丁○○○則受有頭部外傷合併顱內出血之重傷害，經送醫後迄今意識尚不清楚，呈
    植物人狀態。
二、案經丁○○○之夫戊○○訴由彰化縣警察局鹿港分局報請臺灣彰化地方法院檢察
    署檢察官偵查起訴。
      理  由
一、訊據上訴人即被告乙○○（下稱被告）對於前揭時、地騎乘機車因過失致告訴人
    丁○○○受有重傷之事實固坦承不諱，惟辯稱：該路段為郊區，行車速限為時速
    六十公里，伊未超速，被害人丁○○○從路旁出來，伊行駛中閃避不及，並非自
    後方撞及被害人云云。經查：(一)、右揭事實，業據告訴人戊○○迭於警訊、偵查
    、原審及本院指訴綦詳，復有肇事現場照片十二幀及彰化縣警察局道路交通事故
    調查報告表乙份附卷可資佐證。另被害人因此次車禍受有頭部外傷合併顱內出血
    之重傷害，經送醫後迄今意識尚不清楚，呈植物人狀態等情，有中華民國身心障
    礙手冊、財團法人彰化基督教醫院診斷書、九十二年四月八日（92）彰基病歷字
    第九二０四００九號函文、國立台灣大學醫學院附設醫院診斷書各一紙附卷可稽
    （見警局卷第二十四頁；偵查卷第十頁；原審卷第十七頁），被告騎乘機車肇事
    致被害人受傷，應已明確。(二)、按行車速度，應依標誌之規定；又汽車行駛時，
    駕駛人應注意車前狀況，並隨時採取必要之安全措施，道路交通安全規則第九十
    三條第一項、第九十四條第三項分別定有明文。被告考領有適當之駕駛執照，已
    經彰化縣警察局道路交通事故調查報告表載明，其當熟知上揭規定，駕車時自應
    注意上述道路交通安全規定，而依當時路況又無不能注意之情形，竟疏不注意為
    之，以致肇事，致人受傷，其顯有過失至明。檢察官於偵查中將本案送請台灣省
    彰化縣區行車事故鑑定委員會鑑定，鑑定結論亦認為：「被告駕駛重機車未注意
    車前狀況，為肇事主因」等語，此有該會九十二年一月二十日彰鑑字第九一○八
    八二號函覆之鑑定意見書一份附卷足查（見偵卷第十四至十六頁）。雖被告辯稱
    ：伊是從馬路旁邊撞到被害人丁○○○，她當時應該是要過馬路，被害人丁○○○在伊行車道路旁閃出來，伊來不及閃避云云，然而依現場目擊證人吳再福於原
    審結證：當時是伊丈母娘在辦理喪事，伊看到被害人丁○○○在民意街上走，是
    在對面的路邊，當時很清楚的看到被告從後面撞上去，當時被害人丁○○○可能
    是要去前面請人來幫忙，當時伊距離被害人丁○○○大約三十公尺，伊覺得機車
    當時的車速並不很慢，因為撞到之後，被害人丁○○○整個人都飛起來，然後頭
    才先落地等語（見原審卷第二十四、二十五頁），核與告訴人戊○○於原審陳稱
    ：「因為我二嫂過世，我太太是要去幫忙，她是直走的，不需要橫越馬路。她是
    要去請同族親友來幫忙。」等語相符（見原審卷第十二頁），另證人即現場處理
    警員甲○○於原審亦證述：「（現場是否有刮地痕）應該沒有刮地痕跡。整個順
    向道路的路寬是三．八五公尺，拖鞋遺留的位置，是二點五二公尺加零點九公尺
    ，撞擊點是拖鞋掉落的位置。（如果要進去辦理喪事的地方，被害人是否已經走
    過了？）已經過了。大約過了十幾公尺。」等語（見原審卷第二十六頁）甚明，
    再觀諸肇事現場照片十二幀及彰化縣警察局道路交通事故調查報告表乙份所載（
    見警局卷第十五頁、第十八至二十二頁），被害人丁○○○拖鞋及被告機車倒地
    之相關位置，被害人被撞擊之前，係在與被告行進方向同向右邊行走（距離路邊
    約零點四三公尺），被害人車禍當時並無橫越民意街，進去辦理喪事地方之意，
    可見被告係自後方疏未注意步行在前方之被害人丁○○○，而追撞之，所辯上情
    不足採信，被告之選任辯護人於本院聲請履勘現場，因本件案情基於上述證據資
    料已甚明確，核無必要。又本件車禍肇事地點在市區內，經證人即警甲○○員於
    本院證述明確（見本院卷第五十三頁），當地行車速限依行為時有效之道路交通
    安全規則第九十三條之規定，不得超過時速四十公里，嗣後該條文規定於九十二
    年七月三十一日始修正為「在市區道路時，時速不得超過五十公里」，是被告於
    肇事時行車時速為四十五公里，據其於警訊供明（見警局卷第五頁），顯已超速
    ，被告之選任辯護人於本院辯護稱：肇事路段為郊區，縱屬市區，依規定未逾五
    十公里之時速限制云云，核有誤會。(三)、本件事證明確，被告上開過失行為與被
    害人丁○○○所受之傷害結果間，顯具有相當因果關係，其否認與辯解，無非卸
    責飾詞，核無可採，犯行堪予認定，應依法論科。
二、查被害人目前意識認知功能不清及混淆、運動功能仍臥床，二十四小時依賴他人
    ，併發癲癇症狀，仍須鼻胃管餵食及氣切管幫助呼吸，呈植物人狀態，已據財團
    法人彰化基督教醫院函覆在卷。核被告所為，係犯刑法第二百八十四條第一項後
  段之過失重傷害罪。原審依據上述理由，適用刑法第二百八十四條第一項後段，
    罰金罰鍰提高標準條例第一條前段，並審酌被告之過失程度較重、所生之危害、
    被害人因此次車禍呈植物人狀態所受之折磨、肇事後之態度，被告尚未與告訴人
    為民事和解賠償之犯後態度等一切情狀，量處如被告有期徒刑八月之刑。經核其
    認事用法俱無不合，量刑亦稱允適，被告提起上訴猶執陳詞原判決量刑過重云云
    ，非有理由，應予駁回。末查，被告未曾受有期徒刑以上刑之宣告，有台灣高等
    法院被告全國前案紀錄表可稽，其事後已經與被害人家屬達成民事和解，有卷附
    和解筆錄可按（見本院卷第九十一、九十二頁），被告經此次偵查、審判程序及
    刑之宣告，當知所警惕，而無再犯之虞，本院因認其所受之宣告刑以暫不執行為
    適當，爰併宣告緩刑三年，以啟自新。
據上論斷，應依刑事訴訟法第三百六十八條，刑法第七十四條第一款，判決如主文。
本案經檢察官丙○○到庭執行職務。
中      華      民      國    九十二    年     十二     月    二十四    日
                                    臺灣高等法院臺中分院刑事第七庭
                                          審判長法  官  林  榮  龍
                                                法  官  黃  日  隆
                                                法  官  江  錫  麟
右正本證明與原本無異。
不得上訴。
                                                書記官  陳  振  海
中      華      民      國      九十二   年     十二      月   二十五   日
附錄本案論罪科刑法條全文：
刑法第二百八十四條：
  因過失傷害人者，處六月以下有期徒刑、拘役或五百元以下罰金。致重傷者，處一
  年以下有期徒刑、拘役或五百元下罰金。
  從事業務之人，因業務之過失傷害人者，處一年以下有期徒刑、拘役或一千元以下
  罰金。致重傷者，處三年以下有期徒刑、拘役或二千元以下罰金。            Ｉ


司法院資訊處製作；財團法人民間司法改革基金會備份。
